【裁判字號】    89,易,196
【裁判日期】    890307
【裁判案由】    公共危險
【裁判全文】
臺灣彰化地方法院刑事判決                          八十九年度易字第一九六號
    公  訴  人  臺灣彰化地方法院檢察署檢察官
    被      告  乙○○
右列被告因公共危險案件，經檢察官提起公訴 (八十八年度偵字第八０００號)，本
院判決如左：
    主      文
乙○○從事業務之人，因業務上之過失，未於適當時刻之前降下遮斷器致生火車往來
之危險，處拘役伍拾日，如易科罰金，以佰元折算壹日。
    事      實
一、乙○○為交通部鐵路管理局員林站運務工，係從事平交道看柵工作業務之人，於
    八十八年八月三日廿三時起至翌日凌晨二時，由其輪值在彰化縣員林鎮○○○○
    路平交道看柵工件，八月三日二十三時六分許，南下第一０四三次自強號列車欲
    通過該平交道前，員林站行車室業已廣播通知南北兩端平交道之看柵房，看柵房
    內之警報號誌亦已顯示響亮，乙○○本應注意看柵工於列車或車輛通過平交道時
    ，應於適當時刻之前，將遮斷器降下，且依當時情狀亦無不能注意情事，乃疏未
   注意，而未將遮斷器依規定降下，適有甲○○駕駛車牌ＣＬ－４０７８號廂型車
    因見遮斷器未降下，乃逕行通過該平交道，前開自強號列車剎車不及而撞及ＣＬ
    －４０７８號廂型車尾部受損，因而致生火車往來之危險，乙○○見狀，始急將
    遮斷器降下。
二、案經內政部警政署鐵路警察局第二警務段移送臺灣彰化地方法院檢察署檢察官偵
    查起訴。
    理      由
一、訊據被告乙○○坦承右揭時地輪值擔任看柵工之事實，惟矢口否認有業務過失致
    生公共危險之犯行，辯稱：伊當時於自強號列車經過前業已依規定將遮斷器放下
    ，遮斷器尚在降下中，甲○○硬闖過去致被火車撞及，非伊所能防範，伊並無過
    失云云。
二、經查：
（一）被告如何於右揭時地第一０四三次列車通過時，未於適當時刻前將遮斷器降下
      之事實，業據被告於警訊、偵查中供承不諱，核與證人甲○○於警訊時供證其
      通過平交道之前，遮斷器並未降下，俟駛至平交道中間時始警覺有火車來，雖
      快速通過仍被火車撞及車尾，火車停後遮斷器才降下等語相符，並有現場照片
      二幀在卷可憑，被告未於適當時刻前降下遮斷器之事實可明，被告所辯其於火
      車通過前即已降下遮斷器，係甲○○駕車硬闖云云，無非事後翻異飾卸之詞，
      不足採信。
（二）被告前於偵查中雖曾以未接獲行車室通知及看柵內房內警報器未顯示云云置辯
      ，然查八十八年八月三日二十三時許，員林站行車室係以廣播方式將火車通過
      情形一併通知員林南北兩端平交道看柵房及站內人員等情，業據員林站行車室
      通知人員賴巽義、南端惠來街平交道看柵工張錫清、員林站值班副站長蔡加慶
      於偵查中分別供證明確；又員林站劉明遠於偵查中亦供證被告並未反應過看柵
      房內警報器有故障等語在卷，是被告偵查中所辯上情，與事實顯然不符，亦非
      可採。
（三）按看柵工於列車或車輛通過平交道時，應於適當時刻之前，將遮斷器降下，並
      嚴密阻止行人車輛通過以防事故，交通部鐵路管理局訂頒之看柵工服務須知第
      四款載有明文，本件被告服務鐵路局多年，於南下第一０四三次自強號列車欲
      通過被告看管之平交道前，員林站行車室業已廣播通知，看柵房內之警報號誌
      亦已顯示並無故障，被告自應注意於適當時刻之前將遮斷器降下，且依當時情
      狀亦無不能注意情事，乃疏未注意，以致甲○○因見遮斷器未降下而駕車通過
      ，遭火車撞及致生火車往來危險，被告應負過失責任甚明；且被告之過失與被
      害人駕車通過平交道遭列車撞及致生公共危險，亦有相當因果關係。
（四）綜上所述，事證已臻明確，被告所辯與事實不符，核屬諉飾之詞，尚非可採，
      其犯行洵堪認定。
三、核被告所為，係犯刑法第一百八十四條第四項之公共危險罪，爰審酌被告服務鐵
    路局運務工廿餘年，工作表現尚佳（參卷附員林站站長出示之證明紙），其一時
    疏忽致罹刑責，惟犯後飾詞圖卸，及其犯罪之動機、方法、手段、所生危害暨犯
    後態度等一切情狀，量處如主文所示之刑，並諭知易科罰金之折算標準，以示懲
    儆。
三、據上論斷，應依刑事訴訟法第二百九十九條第一項前段，刑法第一百八十四條第
    四項、第四十一條，罰金罰鍰提高標準條例第一條前段、第二條前段，判決如主
    文。
中    華    民    國      八十九      年      三    月        七        日
                                  台灣彰化地方法院刑事第二庭
                                      法      官  林  欽  章
右正本證明與原本無異。
如不服本判決應於判決送達後十日內向本院提出上訴狀(須附繕本)。
告訴人或被害人對於判決如有不服具備理由請求檢察官上訴者，其上訴期間之計算係
以檢察官收受判決正本之日期為準。
                                      法院書記官  謝  秋  德
中    華    民    國      八十九      年    三      月        十        日
刑法第一百八十四條
損壞軌道、燈塔、標識或以他法致生火車、電車或其他供水、陸、空公眾運輸之舟、
車、航空機往來之危險者，處三年以上十年以下有期徒刑。
因而致前項之舟、車、航空機傾覆或破壞者，依前條第一項之規定處斷。
因過失犯第一項之罪者，處六月以下有期徒刑、拘役或三百元以下罰金。
第一項之未遂犯罪之。


司法院資訊處製作；財團法人民間司法改革基金會備份。
